臺灣嘉義地方法院刑事判決
111年度訴緝字第23號
公  訴  人  臺灣嘉義地方檢察署檢察官
被      告  吳耀忠







指定辯護人  本院約聘辯護人張家慶
上列被告因違反毒品危害防制條例案件，經檢察官提起公訴(110
年度偵字第8600號、第8803號)，本院判決如下：
    主  文
吳耀忠幫助犯販賣第三級毒品而混合二種以上之毒品罪，未遂，
處有期徒刑拾壹月。緩刑參年，並應於本判決確定之日起壹年陸
月內，向指定之政府機關、政府機構、行政法人、社區或其他符
合公益目的之機構或團體，提供一百小時之義務勞務。緩刑期間
付保護管束。
    犯 罪 事 實
一、緣吳耀忠閒暇時偶而駕駛車輛載送他人並收取車資（即俗稱
    白牌司機）。其友人陳威呈（所涉販賣第三級毒品，業經本
    院判處有期徒刑1年10月在案）於民國110年9月2日，以暱稱
    「旺旺」於網際網路通訊軟體「TikTok」一部公開影片「@
    快樂星球」下方留言，張貼欲販賣毒品之訊息「台南鄉下(
    營)餅乾專賣(營)」之訊息，表示其有在販賣毒品咖啡包。
    經警方於110年9月16日進行網路巡邏發現前揭廣告訊息，即
    喬裝買家以微信通訊軟體表示要購買毒品，雙方約定每包毒
    品咖啡包交易價格新臺幣(下同)1萬6,500元、數量50包、交
    易地點為嘉義縣○○市○○○路○段0號「七主宮」前。陳威呈隨
    即找吳耀忠駕駛車牌號碼000-0000號自用小客車，協助載送
    其由臺南市學甲區某全國加油站前往交易地點。途中，吳耀
    忠見陳威呈拿出毒品咖啡包，經陳威呈告知將進行毒品交易
    而知悉陳威呈與他人約定販賣第三級毒品之情事，仍基於幫
    助陳威呈販賣第三級毒品之犯意，載運陳威呈前往上開交易
    地點。同日15時20分到達現場後，陳威呈攜帶50包毒品咖啡
    包下車交易，隨即遭警方逮捕，未完成交易而未遂。警方當
    場扣得上揭毒品咖啡包50包及陳威呈所有下載社群軟體「Ti
    kTok」之蘋果牌手機1支；吳耀忠則趁隙逃逸(吳耀忠逃逸過
    程所涉妨害公務罪嫌另為不起訴處分)，另經警循線再於陳
    威呈住處扣得毒品咖啡包43包，而悉前情。
二、案經嘉義縣警察局移送嘉義地方檢察署檢察官偵查起訴。
    理  由
壹、證據能力部分
一、本判決認定事實所引用之被告以外之人於審判外之言詞或書
    面陳述等供述證據，因當事人均對證據能力方面表示同意作
    為證據，而本院審酌各該證據作成時之情況，核無違法不當
    或證明力明顯過低之瑕疵，亦認以之作為證據應屬適當，是
    依刑事訴訟法第159條之5第1項之規定，認均有證據能力。
二、至其餘資以認定被告犯罪事實之非供述證據(詳後述)，亦查
    無違反法定程序取得之情形，依刑事訴訟法第158條之4反面
    規定，亦具證據能力，合先敘明。
貳、實體部分　　
一、本院認定事實所憑之證據及理由：
(一)上揭犯罪事實，業據被告吳耀忠於偵查及本院審理時均坦白
    承認，核與共犯陳威呈供述情節大致相符，並有陳威呈自願
    受搜索同意書、嘉義縣警察局刑事警察大隊搜索扣押筆錄、
    扣押物品目錄表、收據、職務報告各2份、手機擷取通訊軟
    體「TikTok」及「Wechat」訊息對話照片、現場及扣押物照
    片等、內政部警政署刑事警察局出具之鑑定書1份在卷可參(
    警46245卷34至72頁、偵8600卷67至69頁)，復有扣案之毒品
    咖啡包93包、IPhone手機1支（型號6S）為證。是被告前揭
    任意性自白，堪屬可採。
(二)共犯陳威呈販賣之毒品咖啡包，含有第三級毒品4-甲基甲基
    卡西酮、2-氟-去氯愷他命、甲基-N,N二甲基卡西酮成分，
    此有上開鑑定書為證，公訴意旨漏未論及被告擬販售混和二
    種以上毒品部分，容有未洽，附此敘明。
(三)綜上所述，本案事證明確，被告犯行堪以認定，應依法論科
    。
二、論罪科刑：
(一)按刑法第30條之幫助犯，係以行為人主觀上有幫助故意，客
    觀上有幫助行為，即對於犯罪與正犯有共同認識，而以幫助
    意思，對於正犯資以助力，但未參與實行犯罪之行為者而言
　　。幫助犯之故意，除需有認識其行為足以幫助他人實現故意
    不法構成要件之「幫助故意」外，尚需具備幫助他人實現該
    特定不法構成要件之「幫助既遂故意」，惟行為人只要概略
    認識該特定犯罪之不法內涵即可，無庸過於瞭解正犯行為之
    細節或具體內容。又毒品危害防制條例第9條第3項所稱之混
    合，係指將2種以上之毒品摻雜調合，無從區分而言（如置
    於同一包裝），又此規定係就犯罪類型變更之個別犯罪行為
    予以加重，當屬刑法分則加重之性質而成為另一獨立之罪。
    經查，同案被告陳威呈業已著手取得、交易第三級毒品，惟
    因員警即時查獲而未出售得逞，為未遂犯。被告吳耀忠所為
    固未直接實行販賣第三級毒品之構成要件行為，惟其搭載同
    案被告陳威呈前往交易，的確對正犯遂行販賣毒品犯行資以
    助力。是核被告所為，係犯刑法第30條、毒品危害防制條例
    第4條第6項、第3項、第9條第3項之幫助販賣第三級毒品而
    混合二種以上毒品未遂罪。公訴意旨認被告吳耀忠幫助正犯
    陳威呈所為係毒品危害防制條例第4條第6項、第3項之幫助
    販賣第三級毒品未遂罪嫌，容有未洽，惟因基本社會事實同
    一，且經本院當庭告知被告、辯護人上情（本院訴緝卷93頁
    ），而無礙被告訴訟防禦權之行使，爰依法變更起訴法條。
(二)刑之加重減輕：
    同案被告陳威呈業已著手販賣第三級毒品而混合2種以上之
    毒品犯行而不遂，依毒品危害防制條例第9條第3項規定，應
    依法加重其刑（無期徒刑部分，依法不得加重），並依刑法
    第25條第2項規定，按既遂犯之刑減輕之。而被告吳耀忠既
    係對正犯資以助力而未參與犯罪構成要件行為之實行，為販
    賣第三級毒品而混和2種以上毒品未遂罪之幫助犯，爰依刑
    法第30條第2 項之規定，按正犯之刑遞減其刑。此外，被告
    於偵訊及本院審理時均已自白，詳如前述，依毒品危害防制
    條例第17條第2項規定，應予減輕其刑；並依法先加後遞減
    其刑。
(三)爰審酌被告幫助犯罪之情節輕微，並念其前並無其他犯罪之
    前科，素行良好，有臺灣高等法院被告前案紀錄表可查，且
    其行為時年紀尚輕，思慮未周，而誤蹈法網，認其僅一時失
    慮而誤入歧途，尚有機會重返正軌。是衡酌被告本案犯行之
    法益侵害程度、犯罪手段較輕微及其為賺取車資而涉犯本案
    之犯罪動機及犯罪情節，暨其於本院審理中自陳：高中畢業
    之智識程度；未婚無子，目前有固定工作與舅舅同住之家庭
    經濟狀況；行為前未有前科，有臺灣高等法院被告前案紀錄
    表在卷可佐、犯罪後自始坦承犯行之犯後態度良好等一切情
    狀，量處如主文所示之刑。
四、末查被告未曾因故意犯罪受有期徒刑以上刑之宣告，已如前
    述。參酌被告涉有本案犯行，係因年紀尚輕、思慮欠周而觸
    法，犯後均坦承犯行，並表示知錯。衡酌被告目前有固定工
    作，倘責令其入獄服刑，恐將使其脫離社經群體，增加其面
    對未來生活的困難。參以被告與家人同住，透過家庭約束力
    ，亦可助其循社會正軌，矯正其行為。從而，本院認其所受
    宣告之刑，以暫不執行為適當，爰依刑法第74條第1項第1款
    規定，宣告緩刑3年。另為使被告能記取教訓，本院認另有
    賦予其一定負擔之必要，再依刑法第74條第2項第5款之規定
    ，命被告於本判決確定之日起1年6個月內，向指定之政府機
    關、政府機構、行政法人、社區或其他符合公益目的之機構
    或團體，提供100小時之義務勞務，並依刑法第93條第1項第
    2款規定，諭知緩刑期間付保護管束。被告如未履行本判決
    所諭知之負擔，而情節重大者，檢察官得依刑事訴訟法第47
    6條、刑法第75條之1之規定，聲請撤銷對其所為之緩刑宣告
    ，併予敘明。
據上論斷，應依刑事訴訟法第299條第1項前段，毒品危害防制條
例第4條第3項、第6項、第9條第3項、第17條第2項，刑法第11條
、第25條第2項、第30條第2項、第74條第1項第1款、第2項第5款
、第93條第1項第2款，判決如主文。
本案經檢察官林俊良提起公訴，檢察官徐鈺婷到庭執行職務。
中　　華　　民　　國　　111 　年　　9 　　月　　26　　日
                  刑事第一庭    審判長法　官  王慧娟
                                      法  官  林富郎
　　　　　　　　　　　　　　　　　　　法  官  余珈瑢
以上正本證明與原本無異。
如不服本判決應於收受判決後20日內向本院提出上訴書狀，並應
敘述具體理由；其未敘述上訴理由者，應於上訴期間屆滿後20日
內向本院補提理由書（均須按他造當事人之人數附繕本）「切勿
逕送上級法院」。
中　　華　　民　　國　　111 　年　　9 　　月　　26　　日
                                      書記官  林美足
附錄本案論罪法條：
毒品危害防制條例第4條第3項、第6項
製造、運輸、販賣第三級毒品者，處7年以上有期徒刑，得併科
新臺幣1千萬元以下罰金。
前五項之未遂犯罰之。